【裁判字號】    97,選上更(一),165
【裁判日期】    971007
【裁判案由】    違反公職人員選舉罷免法
【裁判全文】
臺灣高等法院臺中分院刑事判決   97年度選上更(一)字第165號
上  訴  人
即  被  告  乙○○
選任辯護人  陳坤榮  律師
上  訴  人
即  被  告  丙○○
選任辯護人  洪松林  律師
上列上訴人因違反公職人員選舉罷免法案件，不服臺灣臺中地方
法院九十六年度選訴字第一號中華民國九十六年七月十二日第一
審判決（起訴案號：臺灣臺中地方法院檢察署九十五年度偵續字
第三號），提起上訴，判決後經最高法院發回更審，本院判決如
下：
    主  文
原判決撤銷。
乙○○共同預備對於有投票權之人，交付賄賂，而約其投票權為
一定之行使，處有期徒刑拾月，褫奪公權貳年。減為有期徒刑伍
月，如易科罰金，以銀元佰元即新臺幣玖佰元折算壹日。褫奪
公權壹年。共同預備交付之賄款新臺幣肆萬捌仟伍佰元應與丙○
○連帶沒收；扣案之宣傳單壹佰零陸張及九房村六鄰投票人名冊
壹份均沒收。
丙○○共同預備對於有投票權之人，交付賄賂，而約其投票權為
一定之行使，處有期徒刑捌月，褫奪公權貳年。減為有期徒刑肆
月，如易科罰金，以銀元佰元即新臺幣玖佰元折算壹日。褫奪
公權壹年。共同預備交付之賄款新臺幣肆萬捌仟伍佰元應與乙○
○連帶沒收；扣案之宣傳單壹佰零陸張及九房村六鄰投票人名冊
壹份均沒收。
    事  實
一、乙○○係臺中縣石岡鄉九房村第十八屆村長候選人（選票上
    登記為「２號」），丙○○及徐賴次娘（業經臺灣臺中地方
    法院以九十五年度選訴字第三０號判決判處徐賴次娘連續對
    於有投票權之人，交付賄賂，而約其為一定之行使，處有期
    徒刑壹年捌月，緩刑年，並向公庫支付新臺幣貳拾萬元，
    褫奪公權年。扣案之新臺幣壹仟元沒收確定）則為乙○○
    之同村堂叔、堂嬸。乙○○明知對於有投票權之人，不得預
    備行求、期約或交付賄賂，而約定其投票權為一定之行使，
    詎其唯恐票源不足，為圖順利當選，遂於九十五年六月六日
    上午十一時許，前往丙○○位於臺中縣石岡鄉○○村○○路
    八五０號之住處拜訪，並交付賄款新臺幣（下同）五萬元及
    其競選用之宣傳單一百零六張予丙○○，並委託有預備對於
    有投票權之人，行求、期約或交付賄賂，而約定其投票權為
    一定之行使之犯意聯絡之丙○○（當時徐賴次娘並不在場）
    伺機以每票五百元之代價，向村內熟識之具有投票權之人買
    票尋求支持，丙○○因親誼關係乃應允收下五萬元及宣傳單
    一百零六張，隨即將現金五萬元藏放在屋內床墊下供共同預
    備賄選之用。惟因丙○○仍未決定何時開始進行賄選買票，
    而事後知悉乙○○曾來拜託丙○○，又突然發現家中有乙○
    ○之宣傳單及可能預備供賄選之現金之徐賴次娘，竟在事先
    未告知乙○○、丙○○二人之情況下，自行起意於：
  (一)九十五年六月七日下午三時許，前往許惠如（業經判決確定
    ）位在臺中縣石岡鄉○○村○○路九房巷二十四號住處，交
    付現金賄賂一千五百元予許惠如，並向許惠如請託其戶內連
    同許惠如共有投票權人三人，於九十五年六月十日投票時圈
    選登記第二號候選人乙○○，許惠如明知係賄選之對價仍予
    收受，而約定為投票權一定之行使。
  (二)復於九十五年六月七日晚上八時許，前往Ａ１（真實姓名、
    年籍均詳如真實姓名代號對照表，該戶連同Ａ１有二名投票
    權人）住處，以每票現金五百元之代價，要求Ａ１於九十五
    年六月十日投票時，將Ａ１戶內有投票權之二票均圈選登記
    第二號候選人乙○○後，即逕自離去，待徐賴次娘離去後，
    無收受賄款意思之Ａ１即持所收之現金一千元向臺中縣警察
    局東勢分局報案檢舉。
    嗣經警據報持臺灣臺中地方法院核發之搜索票至丙○○位於
    臺中縣石岡鄉○○村○○路八五０號住處執行搜索，並扣得
    乙○○所有持交預供丙○○賄選時發送之宣傳單一百零六張
    及現金餘款一千元紙鈔四十五張，丙○○所有預供參考行賄
    目標所用之九房村第六鄰選舉人名冊一冊，及與賄選無關內
    裝有現金五千元之紅包袋一只、第六鄰人員清單一紙、「第
    一鄰及第六鄰住戶（即臺灣省臺中農田水利會會員）名冊」
    三冊等物。後丙○○並在檢察官偵訊時自白其上開預備賄選
    之犯行。
二、案經臺中縣警察局東勢分局報請臺灣臺中地方法院檢察署檢
    察官偵查起訴。
    理  由
壹、有關於證據能力部分：
一、被告乙○○之選任辯護人主張：證人丙○○於警詢及偵查中
    之證述，均屬審判外陳述，而警詢中之陳述，經證明不具有
    可信之特別情況，且偵查中之陳述亦顯有不可信之情況，均
    無證據能力。另被告丙○○之選任辯護人則主張：被告丙○
    ○於警詢及偵查中之自白，因可證明係遭受詐欺、脅迫及延
    伸受脅迫，並非出於自由意志之陳述，均不得為證據。經查
    ：
  (一)按被告之自白，非出於強暴、脅迫、利誘、詐欺、疲勞訊問
    、違法羈押或其他不正之方法，且與事實相符者，得為證據
    ，刑事訴訟法第一百五十六條第一項定有明文。又按共同被
    告與非共同被告之共犯之自白及其他不利於己之陳述，須非
    出於強暴、脅迫、利誘、詐欺、疲勞訊問、違法羈押或其他
    不正方法，且與事實相符者，始得採為認定被告犯罪之證據
    ，如係出於不正方法，即非自由陳述，其取得自白或其他不
    利陳述之程序，已非適法，則不問陳述內容是否確與事實相
    符，因其非係適法之證據，即不能採為判決之基礎，此就刑
    事訴訟法第一百五十六條第一項規定之立法意旨觀之，應為
    當然之解釋。故審理事實之法院遇有被告對於共同被告或非
    共同被告之共犯之自白或其他不利於己之陳述提出不正方法
    取得之抗辯，應先於其他事證而為調查，並命提出該自白之
    檢察官就自白之出於自由意志指出證明方法，茍除負責偵訊
    之人員證述未以不正方法取供外，檢察官無法舉出其他證據
    證明，自不能認該自白係出於陳述人之自由意志（最高法院
    九十六年度台上字第四一五九號判決意旨參照）。另按被告
    以外之人（包括證人、鑑定人、告訴人、被害人及共同被告
    等）於檢察事務官、司法警察官或司法警察調查中所為之陳
    述，與審判中不符時，其先前之陳述具有較可信之特別情況
    ，且為證明犯罪事實存否所必要者，得為證據，刑事訴訟法
    第一百五十九條之二定有明文。以下就丙○○以被告身分、
    證人身分之不同，分別論述其警詢陳述之證據能力：
  本件被告丙○○於九十五年六月八日警詢中，前後共有三位
    警員對被告丙○○實施訊問，在第一位警員（代號Ａ警員）
    訊問時，被告丙○○供稱：在伊家扣查扣之４５０００元係
    伊準備出國使用，另５０００元係伊太太收房租租金，之後
    ，經第二位警員（代號Ｂ警員）對被告丙○○之訊問過程，
    並未記載於當日警詢筆錄（但已錄製於警詢錄音光碟中），
    Ｂ警員對被告丙○○訊問：「你在做什麼我們都心裡有數…
    …你太太（指徐賴次娘）是無辜的，她幫你送過幾戶而已，
    就被我們抓到，所以【你不要害她被抓去關喔】……坦白從
    寬，抗拒從嚴，你今天若都不老實說，說不定，【今晚去收
    押，你（被）押第一個】，很『綏』，只是一個地方小選舉
    ，沒有必要搞成這樣啦……我不要再跟你『彎彎曲曲』了，
    讓我們同事筆錄比較好做一點……希望你思考一下，不要把
    一切的罪過攬在自己身上，若是攬在你自己身上，你自己又
    沒有辦法承受的時候，【就會害到你太太，你太太身體很壞
    】。這樣你知道嗎？我希望你老實說，不要再『彎來彎去』
    了，好嗎？你自己買幾戶你心裡有數，你知道啦！我們希望
    我們再進來看到的是已經都很配合講了，我隨時掌握你講的
    情形」等問語，嗣Ｂ警員離開後，第一位警員（代號Ａ警員
    ）、第三位警員（為號Ｃ警員）接續訊問被告丙○○，被告
    丙○○始供稱：「（你沒有報票給他，那他拿多少給你？拿
    幾萬給你？老實說。）……哪有拿十萬〔你說他（被告乙○
    ○）拿給你多少？是不是拿五萬？）好像是的樣子……（在
    哪交給你的？）家裡……（你說哪時拿到你家給你的？）前
    天啦！（今天是八日，昨天七日，前天六日，是（九十五年
    ）六月六號的哪時候拿？）嗯…快要中午的時候吧！……（
    都是１０００元的嘛？現在還剩多少？那些錢呢？）那些錢
    喔！那些錢，就剩那些而已。（剩多少？）剩四萬五而已啦
    ……〔你叫你太太發了多少出去？這要你講才算數，我們（
    警員）說的不算。〕她…她…不知發三個還是幾個這樣而已
    。不知三戶或幾戶而已，我也不知道，我也沒有去詳細……
    （你有跟她說，二號有拿錢過來，叫她有空的時候要出去幫
    忙？你怎麼跟她說的？）我就跟她（指徐賴次娘）說『某』
    什麼人有拿錢過來…（什麼人？什麼人拿錢過來？乙○○嗎
    ？）對。〔他（指被告乙○○）有沒有跟你說一票要買多少
    ？〕就…就差不多五百元這樣子」等語，業經本院前審於九
    十六年十二月三日勘驗警詢錄音光碟甚明，有當日準備程序
    筆錄可稽（見本院前審卷第一一三至一二０頁）。由上勘驗
    過程可見，被告丙○○於九十五年六月八日警詢筆錄曾供稱
    ：乙○○有拿五萬元給伊，請伊替他買票，是在九十五年六
    月六日上午約十一時許，乙○○親自拿到伊住處，該五萬元
    都是一千元，都是由伊太太徐賴次娘拿去買票，剩餘四萬五
    千元就是警方所查扣的。因為伊有告訴徐賴次娘，乙○○有
    拿錢來請伊幫他買票，伊才叫徐賴次娘有空出去幫忙買票；
    乙○○有告訴伊，一票五百元當走路工，剩餘的就是給伊當
    工錢等語（見警詢卷第九、十頁），應係在上開Ｂ警員對其
    問話：【你不要害她（徐賴次娘）被抓去關喔】【今晚去收
    押，你（被）押第一個】【就會害到你太太，你太太身體很
    壞】等語（未記載於警詢筆錄內之對話）之後，並對照被告
    丙○○最初在Ａ警員訊問時之供詞（四五０００元出國用，
    五０００元徐賴次娘所收租金），則被告丙○○顯然遭到Ｂ
    警員脅迫方式問話之後，始有回答上開同案被告乙○○拿錢
    給伊，及嗣後伊太太徐賴次娘拿去買票之供詞，被告丙○○
    此部分警詢之供述既非出於自由意志，非係適法之證據，揆
    諸刑事訴訟法第一百五十六條第一項規定意旨，本院認不得
    為證據。
  至證人丙○○（係對被告乙○○而言）前於警訊時所為之陳
    述，雖係與證人丙○○於原審審理時（見原審九十六年六月
    二十八日審判筆錄）所為之證述不符，惟證人丙○○於警詢
    時所為之陳述依上開勘驗過程可知，證人丙○○之證述（對
    被告乙○○而言）既係遭到Ｂ警員以脅迫方式問話之後，始
    有回答上開同案被告乙○○拿錢給伊，及嗣後伊太太徐賴次
    娘拿去買票之供詞，顯見證人丙○○此部分警詢供述，並不
    具有較可信之特別情況。且依現行刑事訴訟法之規定係屬被
    告以外之人於審判外之言詞陳述，本院認亦無證據能力。
  (二)按刑事訴訟法第一百五十九條之一第二項所定得為證據之被
    告以外之人於偵查中向檢察官所為之陳述，包括共同被告非
    以證人身分於偵查中向檢察官所為之陳述，係有關證據能力
    之規定，無關乎證據之證明力。故共同被告在被告本人之案
    件調查中，如已轉換為證人，依法具結陳述，並賦予被告對
    該共同被告所為之陳述為詰問之機會者，該以共同被告身分
    所為之陳述，法院即非不得與其以證人身分所為之陳述，綜
    合該被告以外之人全部供述證據，斟酌案內其他調查之證據
    資料，本於經驗法則及論理法則，作合理之比較而為取捨、
    判斷，此乃實質證據價值之自由判斷問題；非謂於被告本人
    案件中，僅能採取共同被告以證人身分所為之陳述作為判斷
    之依據，該非以證人身分之共同被告所為之陳述，即為無證
    據能力之證據，而應予排除不用（最高法院九十六年度臺上
    字第一六七七號判決意旨參見）。又按刑事訴訟法第一百五
    十九條之一規定：被告以外之人（包括證人、鑑定人、告訴
    人、被害人及共同被告等）於審判外向法官所為之陳述，得
    為證據。被告以外之人於偵查中向檢察官所為之陳述，除顯
    有不可信之情況者外，得為證據。另按證人、鑑定人依法應
    具結而未具結者，其證言或鑑定意見，不得作為證據。刑事
    訴訟法第一百五十八條之三定有明文。因證人、鑑定人未依
    法具結，無法擔保其證言係據實陳述或鑑定意見為公正誠實
    ，若違反而未具結者，其證言或鑑定意見，不應使其具有證
    據能力。又刑事訴訟法第一百五十八條之三規定：「證人、
    鑑定人依法應具結而未具結者，其證言或鑑定意見，不得作
    為證據。」所謂「依法應具結而未具結者」，係指檢察官（
    偵查中）或法官（審判中）依刑事訴訟法第一百七十五條之
    規定，以證人身分傳喚被告以外之人（含證人、告發人、告
    訴人、被害人、共犯或共同被告）到庭作證，或雖非以證人
    身分傳喚到庭，而於訊問調查過程中，轉換為證人身分為調
    查時，此時其等供述之身分為證人，則檢察官、法官自應依
    本法第一百八十六條有關具結之規定，命證人供前或供後具
    結，其陳述始符合第一百五十八條之三之規定，而有證據能
    力。若檢察官或法官非以證人身分傳喚而以告發人、告訴人
    、被害人或共犯、共同被告身分傳喚到庭為訊問時（例如刑
    事訴訟法第七十一條、第二百十九條之六第二項、第二百三
    十六條之一第一項、第二百四十八條之一、第二百七十一條
    第二項、第二百七十一條之一第一項），其身分既非證人，
    即與「依法應具結」之要件不合，縱未命其具結，純屬檢察
    官或法官調查證據職權之適法行使，當無違法可言。而前揭
    不論係本案或他案在檢察官面前作成未經具結之陳述筆錄，
    係屬被告以外之人於偵查中向檢察官所為之陳述，本質上屬
    於傳聞證據，基於保障被告在憲法上之基本訴訟權，除該被
    告以外之人死亡、身心障礙致記憶喪失或無法陳述、滯留國
    外或所在不明而無法傳喚或傳喚不到、或到庭後拒絕陳述等
    情形外，如已經法院傳喚到庭具結而為陳述，並經被告或其
    辯護人之反對詰問，前揭非以證人身分而在檢察官面前未經
    具結之陳述筆錄，除顯有不可信之情況者外，得為證據，並
    應於判決內敘明其符合傳聞證據例外之理由；又前揭非以證
    人之身分（如共犯被告、同案被告）在審判中之陳述筆錄，
    倘該被告以外之人已經法院以證人身分傳喚到庭並經具結作
    證，且由被告或其辯護人為反對詰問，或有前揭傳喚不能或
    詰問不能之情形外，該未經具結之陳述筆錄因屬審判上之陳
    述，自有證據能力；若係在另案法官面前作成之陳述筆錄，
    本質上亦屬傳聞證據，自得依本法第一百五十九條之一第一
    項之規定，認有證據能力。不能因陳述人未經具結，即一律
    適用本法第一百五十八條之三之規定，排除其證據能力（最
    高法院九十六年度臺上字第三五二七號判決意旨參照），是
    丙○○（係被告乙○○以外之人）於九十五年六月八日於檢
    察官偵查中以共犯被告身分所為之陳述，而未以證人身分具
    結後證述，其陳述性質仍屬被告以外之人於審判外之陳述而
    屬傳聞證據。參酌以共犯被告丙○○於九十五年六月八日在
    檢察官偵訊時（未經具結），最初供稱：「（搜到１０００
    元四十五張，還有一個紅包內有五千元，是何人交給你的？
    ）是石岡鄉九房村登記二號候選人乙○○於九十五年六月六
    日中午十一點多，拿到我  家給我的，他叫我買票，一票五
    ００元……乙○○有拿錢給我」等語（見五二號偵查影卷第
    七、十二頁），惟共犯被告丙○○於當日檢察官偵訊時（後
    段）又供稱：「（乙○○到底有無拿五萬元給你？）沒有。
    （為何你剛才都承認他（乙○○）有拿五萬元給你？）因為
    我以為我說有，乙○○會比較沒罪。（為何有扣案的五萬元
    ？）我兒子徐敏晃拿給我的……我出國要用錢」等語（見同
    上偵查卷第十二頁）。而上開偵查筆錄經本院前審於九十六
    年十二月二十四日準備程序勘驗結果，該偵查中之筆錄，均
    係按照共犯被告丙○○之陳述，記載其要旨等情，有本院前
    審勘驗筆錄在卷（見本院前審卷第一三一至一四二頁）。依
    上開勘驗對話過程可見，共犯被告丙○○在檢察官偵訊時，
    尚能自由表示「是」或「不是」同案被告乙○○交付５００
    ００元給伊，亦無何檢察官誘導訊問之情形，是共犯被告丙
    ○○當日之偵訊筆錄應出於其自由意志所為，且未受因Ｂ警
    員上開脅迫方式問話，而延伸至檢察官偵訊時之情況（警訊
    結束距檢察官偵訊中間相隔約三小時餘）。另外，共犯被告
    丙○○上開偵訊中最初之供述，雖與其嗣後於九十六年六月
    二十八日於原審審理時所證稱：扣案之４５０００元，一部
    分係伊兒子徐民晃給之零用錢，一部分是伊自己做工留下來
    要出國用等語，有前後不符情形。但本院審酌共犯被告丙○
    ○於偵查最初供述，因距案發日較近，當時記憶較深刻，可
    立即反應所知，且係在被告乙○○對質之前所為，較無來自
    被告乙○○對質之壓力而出於虛偽不實之指證，或故為迴護
    被告乙○○之機會，因此所為之供述（指九十五年六月八日
    偵查初供）均較為具體明確，並參照後開在共犯被告丙○○
    住處查扣千元紙鈔４５張（計４５０００元）、被告乙○○
    選舉宣傳單１０６張及九房村六鄰投票人名冊一份各情，揆
    諸上開說明，應認共犯被告丙○○於九十五年六月八日檢察
    官偵查中所為最初之陳述，客觀上應具有較可信之特別情況
    ，且亦為證明被告乙○○犯罪事實存否所必要，是依上開規
    定，共犯被告丙○○於檢察官偵訊中所為之陳述【此共同被
    告丙○○在被告乙○○本人之案件調查中，業已轉換為證人
    ，依法具結陳述（見原審九十六年六月二十八日審判筆錄）
    ，並賦予被告乙○○及其辯護人對該共同被告丙○○所為之
    陳述為詰問之機會，該以共同被告身分所為之陳述，法院即
    非不得與其以證人身分所為之陳述，綜合該被告以外之人全
    部供述證據，斟酌案內其他調查之證據資料，本於經驗法則
    及論理法則，作合理之比較而為取捨、判斷，此乃實質證據
    價值之自由判斷問題。且證人之陳述有部分前後不符，或相
    互間有所歧異時，究竟何者為可採，法院仍得本其自由心證
    予以斟酌，非謂一有不符或矛盾，即應認其全部均為不可採
    信】自有證據能力。此外，被告乙○○及其選任辯護人於本
    院行準備程序及審理時復未提出其他可供證明共犯被告丙○
    ○於檢察官偵訊時所為之陳述，究有如何之「顯有不可信之
    情況」以供本院得以即時調查審認等情，足認上開共犯被告
    丙○○於檢察官偵訊中所言並無「顯有不可信之情況」存在
    ，被告乙○○及其選任辯護人徒指共犯被告丙○○之偵查筆
    錄（亦僅指最初供述部分，並不否認後面供述否認部分），
    為被告以外之人於審判外之陳述，無證據能力，容有所誤，
    並不足取。
  (三)按實施刑事訴訟程序之公務員違法取得證據後，進一步衍生
    取得之證據，縱與先前之違法取證具有如毒樹、毒果之因果
    關聯性，然該進一步採證之程序，苟屬合法，且與先前違法
    取證係個別獨立之偵查行為，我國刑事訴訟法並無排除其作
    為證據之明文；必先前違法之取證，與嗣後之合法取得證據
    行為，二者前後密切結合致均可視為衍生證據取得程序之一
    部，該衍生證據之取得因而存在違法事由，始得依其違法之
    具體情況，分別適用刑事訴訟法證據排除之相關規定，認無
    證據能力（最高法院九十七年度臺上字第二四五號判決意旨
    參見）。本件被告丙○○於九十五年六月八日警詢之供述，
    依上所述既非出於自由意志，非係適法之證據，揆諸刑事訴
    訟法第一百五十六條第一項規定意旨，本院故認不得為證據
    。惟嗣後被告丙○○接受檢察官偵訊時，相對於先前不合法
    之調查詢問，乃一個別獨立之合法偵訊程序，二者間不具有
    密切結合之關聯性，本無延續其於調查中所受脅迫、利誘，
    致未能自由陳述可言。況檢察官之偵訊，已在警局調查結束
    後三小時餘，更無從執警局調查詢問時受不正取供為由，任
    意主張檢察官偵訊時亦有不能本於自由陳述之情事。本件被
    告丙○○及其選任辯護人認：被告丙○○於九十五年六月八
    日之警訊筆錄係受有詐欺、脅迫，另偵訊筆錄同受警訊筆錄
    延伸之脅迫而非出於自由意志之陳述（被告丙○○之檢察官
    偵訊筆錄是否出於自由意志，詳見上述(二)部分），不得為證
    據云云，似有誤會。
  (四)按被告之自白，非出於強暴、脅迫、利誘、詐欺、疲勞訊問
    、違法羈押或其他不正之方法，且與事實相符者，得為證據
    ，刑事訴訟法第一百五十六條第一項定有明文。本件被告丙
    ○○前於檢察官偵查時（指最初供述部分）自白犯罪，且被
    告丙○○及其選任辯護人於本院行準備程序及審理時亦均未
    提出其他可供證明被告丙○○於檢察官偵訊時所為之自白，
    究有如何之遭受「強暴、脅迫、利誘、詐欺、疲勞訊問、違
    法羈押或其他不正之方法」始為自白之證據，以供本院得以
    即時調查審認，並參照後開在被告丙○○住處查扣千元紙鈔
    ４５張（計４５０００元）、被告乙○○選舉宣傳單１０６
    張及九房村六鄰投票人名冊一份各情，足認被告丙○○於九
    十五年六月八日檢察官偵查中所為最初之自白，應係與事實
    相符，自具有證據能力。
  (五)另按刑事訴訟法第一百五十九條之五第二項所定：「當事人
    、代理人或辯護人於法院調查證據時，知有第一百五十九條
    第一項不得為證據之情形，而未於言詞辯論終結前聲明異議
    者，視為有前項之同意。」乃係基於證據資料愈豐富，愈有
    助於真實發現之理念，酌採當事人進行主義之證據處分權原
    則，並強化言詞辯論主義，透過當事人等到庭所為之法庭活
    動，在使訴訟程序順暢進行之要求下，承認傳聞證據於一定
    條件內，得具證據適格。此種「擬制同意」，因與同條第一
    項之明示同意有別，實務上常見當事人等係以「無異議」或
    「沒有意見」表示之，斯時倘該證據資料之性質，已經辯護
    人閱卷而知悉，或自起訴書、原審判決書之記載而了解，或
    偵、審中經檢察官、審判長、受命法官、受託法官告知，或
    被告逕為認罪答辯或有類似之作為、情況，即可認該相關人
    員於調查證據之時，知情而合於擬制同意之要件（最高法院
    九十六年度臺上字第四一七四號判決意旨參見）。經查，本
    件有關證人徐賴次娘、許惠如、Ａ１、Ａ２之警、偵訊供述
    ，及本件判決下列所引用之各該被告以外之人於審判外之陳
    述（含卷內其他書面陳述等），檢察官、被告二人及其選任
    辯護人等於本院準備程序及審判期日中均未對此部分之證據
    表示意見，且迄至言詞辯論終結前亦未聲明異議，本院審酌
    上開證據資料製作時之情況，尚無違法不當及證明力明顯過
    低之瑕疵，亦認為以之作為證據應屬適當，揆諸前開規定，
    爰依刑事訴訟法第一百五十九條之五規定，認本院後述之前
    揭（包括卷內其他書面陳述等）證據資料均有證據能力。
二、又本案於九十五年六月八日中午十二時許，經警持臺灣臺中
    地方法院法官所核發之搜索票，至臺中縣石岡鄉○○村○○
    路八五０號依法執行搜索時，當場所扣得之宣傳單一百零六
    張、現金餘款一千元紙鈔四十五張，及九房村第六鄰選舉人
    名冊一冊、內裝有現金五千元之紅包袋一只、第六鄰人員清
    單一紙、「第一鄰及第六鄰住戶（即臺灣省臺中農田水利會
    會員）名冊」三冊等物，因均非屬供述證據而無傳聞法則之
    適用，惟查：上開扣案之物品，均係警員持法院所核發之搜
    索票依法定搜索程序合法所扣得，且亦與本案具有關聯性，
    當有證據能力。
貳：有關於認定犯罪事實部分：
一、有關被告二人共同預備賄選犯行之認定：
    訊據上訴人即被告（以下簡稱：被告）乙○○、丙○○二人
    於本院審理時均矢口否認有何對有投票權人行求、交付賄賂
    犯行，被告乙○○辯稱：伊並沒有拿五萬元給丙○○、徐賴
    次娘，請他們代為買票，伊是冤枉的。徐賴次娘會給許惠如
    一千五百元是因為許惠如的婆婆得癌症，而徐賴次娘幫伊拜
    票時，因見窮困之人，基於幫助的心態，且鄉下的人都會問
    助選員有無走路工，徐賴次娘身上剛好有錢才拿出自己的錢
    給Ａ１，徐賴次娘並未向丙○○及伊拿錢云云；被告丙○○
    則辯稱：乙○○並沒有拿五萬元給伊，伊也沒有買票的行為
    伊是冤枉的，伊並不知道伊太太徐賴次娘買票；扣案的現金
    四萬五千元，其中一萬餘元是伊兒子徐民晃給伊的，其餘的
    錢是伊打零工存下的，預備供伊去日本旅遊花用，而扣案五
    千元紅包則是徐賴次娘要作為親戚結婚之禮金；至於扣案的
    名冊是鄉民要爭取作水溝，伊拿名冊去爭取大家的同意云云
    。本院查：
  (一)本件於九十五年六月八日中午十二時許，經警持臺灣臺中地
    方法院法官所核發之搜索票，至臺中縣石岡鄉○○村○○路
    八五０號被告丙○○之住處依法執行搜索時，當場有扣得被
    告乙○○所印製及親自交付予被告丙○○之宣傳單一百零六
    張，此為被告二人所不爭執，足認被告乙○○確有於九十五
    年六月八日警員執行搜索前之某一日親自與被告丙○○接觸
    ，並交付上開宣傳單無誤。又衡以被告乙○○親持宣傳單交
    付與被告丙○○時，被告乙○○當必係就其參選村長一事，
    對被告丙○○有所請託（如要散發一百多張宣傳單亦需花費
    不少時間），此可由被告乙○○所交付之宣傳單多達一百零
    六張可見一般，此應先予敘明。
  (二)證人即同案被告丙○○於九十五年六月八日檢察官偵查中證
    稱：「（有搜到一千元四十五張，還有一個紅包內有五千元
    是何人交給你的？）是石岡鄉九房村登記二號候選人乙○○
    於九十五年六月六日中午十一點多拿到我家給我的，他叫我
    去幫他買票，一票五百元，他說完就走了，我把錢放在床頭
    ，我太太徐賴次娘拿去我不知道。」、「（為何你太太向人
    家買票，人家具體指證？）我放在床頭的枕頭邊，她自己拿
    去的，我不知道，可能她聽人家說拜託選二號，她自己拿去
    買票」、「（乙○○有無拿錢給你？）有。」、「（他是否
    拿錢給你，叫你幫他買票？）是的，我有說我不要，我有叫
    他拿回去，他說不要，拜託我幫忙。」、「（經檢察官再次
    確認，問：乙○○有無拿錢給你？）有。」等語（見五二號
    選偵影卷第七、八、十二頁）。參酌證人丙○○係被告乙○
    ○之同村堂叔，且證人丙○○亦同意收受被告乙○○所持交
    之宣傳單一百０六張（非僅一、二張留供己用），渠二人間
    自無怨隙存在，是證人丙○○當不會設詞故為誣陷等情，足
    認被告乙○○應確有交付現金均為一千元之紙鈔共計五萬元
    予被告丙○○預備供其代為向選區內有投票權人為賄選之行
    為無誤。
  (三)證人即共犯被告丙○○復於偵查中承認被告乙○○於上開時
    間、地點交付伊五００００元，拜託伊幫忙，且證人即共犯
    被告丙○○於原審以證人身份亦具結證稱：伊作零工每日工
    資一五００、一六００元，伊兒子給伊的，都是幾千元，伊
    與伊太太沒有多少的存款等語（見原審卷第九八頁），堪認
    丙○○與其配偶徐賴次娘家境並非富裕，而被告乙○○僅屬
    被告丙○○之堂姪子，非有骨肉或手足親情，衡諸常情，被
    告丙○○不可能以其私有資財，自掏腰包為被告乙○○買票
    賄選，故嗣後徐賴次娘獨自持向許惠如、Ａ１買票之款項一
    五００元及一０００元，應係徐賴次娘事後知悉被告乙○○
    曾來拜託其夫，又突然發現家中有乙○○之宣傳單及可能預
    備供賄選之現金，竟在未告知其夫即被告丙○○之情況下，
    自行拿取其夫丙○○向同案被告乙○○所收受用以預備買票
    賄選之五萬元至明。因此，證人即另案被告徐賴次娘雖於警
    、偵訊及原審均證稱：伊對許惠如、Ａ１買票的錢，係伊自
    己出的等語，尚不足採憑。
  (四)有關被告丙○○辯稱及證人丙○○在原審證稱：扣案之四萬
    五千元，一部分係伊兒子徐民晃給的零用錢，一部分是伊自
    己做工留下來要出國用的云云。然查，證人丙○○於原審已
    證稱：伊作零工，每日一五００、一六００元，伊兒子給伊
    的，都是幾千元等語（見原審卷第九八頁），則被告丙○○
    此部分之收入並非皆是千元紙鈔，何以遭查扣之四萬五千元
    均是千元紙鈔？可見被告丙○○此部分所為辯稱及證人丙○
    ○此部分所為之證述，應均係臨訟編纂之詞，無足採信。再
    者，被告乙○○雖以其於偵查中當面與證人丙○○對質並詢
    問丙○○：「阿叔，我真的有拿錢給你嗎？」一語後，丙○
    ○始於偵查中翻異前詞改供稱：「（乙○○到底有無拿五萬
    元給你？）沒有。（為何你剛才都承認他有拿錢給你？）因
    為我以為我說有，乙○○會比較沒有罪。（為何有扣案的五
    萬元？）我兒子徐民晃他拿給我的。（為何不拿去銀行存？
    ）想說要拿存款單才能存很麻煩。而且我要出國要用錢。（
    你要出國去哪裡？）日本。農田水利會幫我報的。（為何之
    前都說乙○○有拿錢給你？）我以為說有的話，就不會牽連
    到他。（乙○○有無拿五萬元給你？）沒有」等語（見五二
    號選偵影卷第十二、十三頁）。然查，具一般智識程度之人
    均知悉賄選係違犯法律之事，且臺灣地區每回選舉期間法務
    部亦於報章媒體大肆宣導反賄選，何況，被告丙○○亦自承
    知道幫他人買票是違法的等語，則被告丙○○辯稱以其供出
    被告乙○○有交付五萬元之理由，係「因為我以為我說有，
    乙○○會比較沒有罪。」「我以為說有的話，就不會牽連到
    他」等詞，與被告丙○○本人對於違法之認知顯然有違，蓋
    被告丙○○既已知悉幫他人買票是違法行為，則託人買票者
    又豈會未違法而無事？是被告丙○○在偵查中與被告乙○○
    之對質，顯然係因被告丙○○在面對被告乙○○時礙於人情
    ，故為迴護被告乙○○，始翻異其偵查中最初之供詞，則被
    告丙○○嗣後迴護被告乙○○，所稱：未收到乙○○五萬元
    供買票之賄款部分，核不足採。
  (五)又依扣案之被告丙○○所有之九房村第六鄰選舉人名冊一冊
    之內容觀之，應係有關縣議員及鄉長選舉時所使用之選舉人
    影印名冊，衡情被告丙○○若無與被告乙○○間有預備賄選
    之犯意聯絡，何以被告丙○○需備妥該選舉人名冊以供核對
    具有選舉權之人，益徵被告二人上開所辯諸情，尚與扣案之
    證據資料有所出入，自不得據以為渠二人有利之認定。再依
    扣案之九房村第六鄰選舉人名冊一冊之內容觀之，直至警員
    查扣時為止該名冊內並無任何有關收賄者（如許惠如及Ａ１
    等有投票權之人）之特別註記及金額標示（一般買票均會註
    記，以防止重覆買票），且警員至被告丙○○家中查扣時仍
    扣到未發放之候選人號乙○○宣傳單計有一百０六張之多
    ，由此亦可證明被告二人除有預備賄選之犯意聯絡外，應尚
    未達著手進行賄選買票之階段無訛。此外，復有印有九房村
    村長候選人號乙○○之宣傳單一百０六張及現金餘款一千
    元紙鈔四十五張，丙○○所有預備供參考行賄目標所用之九
    房村第六鄰選舉人名冊一冊扣案可資佐證。綜上諸情，本案
    被告二人預備賄選之犯罪事證已臻明確，渠二人空言否認犯
    行並所為之辯解，均屬事後飾卸之詞，不足採信。被告二人
    犯行均堪以認定。
二、有關被告二人共同預備賄選之犯行究與另案被告徐賴次娘有
    無犯意聯絡：
  (一)證人即同案被告丙○○於九十五年六月八日檢察官偵查中證
    稱：「（有搜到一千元四十五張，還有一個紅包內有五千元
    是何人交給你的？）是石岡鄉九房村登記二號候選人乙○○
    於九十五年六月六日中午十一點多拿到我家給我的，他叫我
    去幫他買票，一票五百元，他說完就走了，我把錢放在床頭
    ，我太太徐賴次娘拿去我不知道。」、「（你有無叫你太太
    徐賴次娘去買賣）沒有」、「（為何你太太向人家買票，人
    家具體指證？）我放在床頭的枕頭邊，她自己拿去的，我不
    知道，可能她聽人家說拜託選二號，她自己拿去買票」等語
    （見五二號選偵影卷第七、八頁）。參酌本案全部卷證（不
    包括無證據能力之被告丙○○警詢陳述部分），及本院所調
    閱之另案被告徐賴次娘所涉違反公職人員選舉罷免法案件（
    即臺灣臺中地方法院以九十五年度選訴字第三０號案卷）內
    之卷證，亦均查無其他積極證據足以證明被告丙○○曾經囑
    咐另案被告徐賴次娘以每票五百元之代價向選區內具有投票
    權之人行賄之事實。從而另案被告徐賴次娘是否知情被告乙
    ○○有交付五萬元予其夫丙○○供預備賄選之用，及被告丙
    ○○是否有將其自被告乙○○處收受五萬元預備供賄選之用
    乙情轉告知徐賴次娘，均尚非無疑。
  (二)參酌以下列證人之證述：證人許惠如於九十五年六月八日
    警詢中證述：伊於九十五年六月七日下午三時許，在臺中縣
    石岡鄉九房村九房巷二十四號家中，曾收取徐賴次娘之賄款
    一千五百元，徐賴次娘向伊賄賂買票時，係教伊投票給九房
    村二號村長候選人乙○○；當時徐賴次娘手持一千五百元現
    金給伊，並表示該筆錢是要伊投票給村長候選人二號，伊將
    錢拿去繳交小孩安親班費用等語（見警詢影印卷第１３、１
    ４頁）；同日偵查中復證述：徐賴次娘拿一千五百元給伊，
    說要給伊婆婆買東西吃，但是要走時，拜託伊選給二號，伊
    回答好，伊家中有投票權人有三人，而徐賴次娘與二號候選
    人是親戚等語（見五二號選偵影印卷第８、９頁）；於九十
    五年六月二十六日偵查中證述：九十五年六月七日下午三時
    許，徐賴次娘在門口喊伊婆婆的名字「阿梅」，伊出來應門
    ，徐賴次娘看到伊就拿一千五百元出來，並說要給伊婆婆買
    吃的，要走時，才跟伊說投票要投給二號的乙○○，伊跟徐
    賴次娘說好，錢也是拿去繳安親班的錢，徐賴次娘是以一票
    向伊買五百元等語（見五二號選偵影印卷第１８頁）；於九
    十六年六月二十八日原審審理時到庭具結證稱：伊在警詢及
    檢察官偵訊時所言都實在；徐賴次娘在門口叫門，伊去開門
    ，徐賴次娘直接將一千五百元交給伊，說要給伊婆婆買東西
    吃，但伊婆婆並沒有看到，是徐賴次娘要走時，才說她的姪
    子（指被告乙○○）要選村長，叫伊支持，沒有說的很明顯
    是要買票的，但伊當時收到時，有覺得徐賴次娘是要跟伊買
    票的等語（見原審卷第一０二、一０三頁）。祕密證人Ａ
    １於九十五年六月七日警詢中證述：九十五年六月七日二十
    時許，在伊住處，由徐賴次娘拿現鈔一千元向伊賄選，告訴
    伊要選二號村長候選人乙○○，伊家中有二票等語（見警詢
    影印卷第３５頁）；九十五年六月二十三日偵查中復證述：
    九十五年六月七日晚上八點，徐賴次娘一個人來伊家，她直
    接就走進伊家客廳，手上握著千元紙鈔，她說這是二號乙○
    ○的，麻煩伊跟伊先生，拜託一下，就交給伊一千元，說完
    就走了；伊只確定徐賴次娘到伊家中拿一千元給伊，並叫伊
    和伊先生要投二號乙○○等語（見五二號選偵影印卷第４、
    ５頁）。另祕密證人Ａ２於九十五年六月七日警詢中證述：
    九十五年六月七日二十時許，有一位阿婆前來伊家，在門口
    告訴伊母親（即祕密證人Ａ１）村長要選二號，並且將現金
    一千元放門口鞋櫃上，阿婆就走了（經警提示徐賴次娘之照
    片後，指認該名阿婆即係徐賴次娘無誤）等語（見警詢影印
    卷第３７、３８頁）明確。證人即另案被告徐賴次娘於原
    審另案九十五年度選訴字第３０號，被告徐賴次娘違反公職
    人員選舉罷免法案件九十五年十月三日行審判程序時，亦為
    賄選認罪之陳述（見九十五年度選訴字第３０號卷第３６頁
    ），並供承：伊去許惠如那邊的時候，伊是把一千五百元要
    給阿梅，要他們家三張票都要投給二號，因為乙○○是伊自
    己的姪子，而阿梅在睡覺，所以伊把錢交給許惠如，當時好
    像有跟許惠如說要投給乙○○，伊有向許惠如買票。另同日
    晚上八點多，伊有去住家後面的一戶人家，伊都叫對方「小
    姐」（即祕密證人Ａ１），伊說拜託，伊姪子要選，希望投
    給二號，一千元就拿給對方，伊沒有問她家裡有幾票，當時
    現場只有她出來而已，那個小姐大概３、４０歲，住處是向
    許惠如她們家租房子等詞（見同上卷第３９、４０頁）。綜
    觀上開證人徐賴次娘、許惠如及Ａ１、Ａ２等人之證詞可知
    ，被告乙○○、丙○○二人均無與另案被告徐賴次娘同行前
    往賄選之情形，亦無事後另行前來拜託投票之行為。且另案
    被告徐賴次娘所涉違反公職人員選舉罷免法案件，亦經臺灣
    臺中地方法院以九十五年度選訴字第三０號判決，判處被告
    徐賴次娘連續對於有投票權之人，交付賄賂，而約其為一定
    之行使，處有期徒刑壹年捌月，緩刑年，並向公庫支付新
    臺幣貳拾萬元，褫奪公權年。扣案之新臺幣壹仟元沒收確
    定，惟在上開另案被告徐賴次娘之刑事案件中，亦未認定被
    告二人係與被告徐賴次娘有何共同預備賄選及共同交付賄賂
    之賄選犯意聯絡與行為分擔。
  (三)再依扣案之被告丙○○所有之九房村第六鄰選舉人名冊一冊
    之內容觀之，該名冊內並無任何有關收賄者許惠如及Ａ１等
    人之特別註記及標示（以防止重覆買票），且上開證人許惠
    如及Ａ１、Ａ２等人亦均無提及徐賴次娘同時有發放候選人
    號乙○○宣傳單之情事，綜上諸情，足認另案被告徐賴次
    娘向有投票權之人許惠如及Ａ１二人所為之交付賄賂及行求
    賄賂之行為，應係徐賴次娘個人突發之犯行，自不得率以徐
    賴次娘自行向有投票權之人許惠如及Ａ１二人所為之交付賄
    賂及行求賄賂行為，在查無其他補強證據下，逕推論被告二
    人與另案被告徐賴次娘間，具有共同預備賄選及共同交付賄
    賂之賄選犯意聯絡與行為分擔。
三、至被告乙○○之選任辯護人雖辯護略以：該屆村長選舉共
    有三位候選人，一號候選人羅輝耀以每票一千元的代價向選
    民買票。被告乙○○既有參選及買票之決心，豈有低於對方
    以五百元之代價買票之理云云，為被告乙○○置辯。惟查，
    證人許惠如遭祕密證人Ａ１指證代一號候選人羅輝耀轉交二
    千元買票之賄選乙情，其發生時間係九十五年六月七日上午
    八時許，而被告乙○○交付被告丙○○以每票五百元買票之
    時間則為九十五年六月六日上午十一時許，較早於一號候選
    人羅輝耀請另案被告鄭何阿對交付三千元予證人許惠如及請
    求證人許惠如代轉交二千元予祕密證人Ａ１之時間，是被告
    乙○○在未探知其他候選人買票之代價前，即預備以每票五
    百元請託被告丙○○代為買票，與常情並無背離，難以據此
    逕認被告乙○○以每票五百元之金額賄選較其他候選人買票
    之代價為低係無可能之事。又扣案之九房村第六鄰選舉人
    名冊一冊上之選舉人人數約有一百四十五位，倘若被告乙○
    ○要求被告丙○○對第六鄰名冊上之選舉人行賄，扣除乙○
    ○、丙○○、徐賴次娘及徐民晃等人，每人一票以五百元計
    算，合計需七萬元，此與原審所認定被告乙○○交付予被告
    丙○○五萬元為賄選之用已顯有不足，此與被告丙○○所自
    稱：乙○○有告訴我，一票五百元當走路工，剩餘的就給伊
    當工錢等語，有所矛盾云云。然查，在每一選舉區內本即有
    不可以賄選之對象（如對方陣營之人、警務人員、公務員、
    軍人及無法投票之人等），此係一般經驗法則，是被告乙○
    ○之選任辯護人執此為被告乙○○辯解，似有違一般經驗法
    則，自不得採為對被告乙○○有利之認定。被告乙○○交
    付被告丙○○現金五萬元，而另案僅查獲徐賴次娘自行將其
    中共計二千五百元行賄交付證人許惠如及祕密證人Ａ１，而
    為警在被告丙○○床頭處查扣之現金係千元紙鈔四十五張，
    並非扣除已交付之二千五百元後之餘額為四萬七千五百元，
    所餘之二千五百元究係落在何處云云。惟查，被告乙○○交
    付被告丙○○係現金千元紙鈔，因千元現金之流通性及兌換
    性大，日常生活以千元紙鈔兌換五百元鈔並非難事，且被告
    乙○○為提領該五萬元現金交付被告丙○○供備行賄，為免
    日後遭警方查獲後追查其資金來源，斷無可能直接向銀行兌
    領均為五百元紙鈔之現金五萬元交付被告丙○○，是被告乙
    ○○交付均為千元鈔之現金五萬元予被告丙○○，由被告丙
    ○○視行賄對象之投票權人數係偶數或奇數，自行決定是否
    兌換五百元鈔，實與常理並無違背。且被告乙○○既係交付
    五萬元予被告丙○○預備供賄選之用，則被告乙○○應係同
    意由被告丙○○自由運用該筆現款，故短少之二千五百元，
    究係被告丙○○持以其他用途花用，或仍置放自己身上而未
    為警查獲，在被告二人未能自白犯罪之情況下，自無從查知
    ，雖對未扣案之二千五百元之去向無法再追查，惟此仍不足
    為有利被告二人之認定。又被告丙○○於九十五年六月十
    二日起至同年月十六日止，欲前往日本旅遊，有入出境查詢
    結果及行程表、機票存根可佐，且證人被告丙○○之子徐民
    晃在偵查庭亦證稱：「我給他一萬多元，作為去日本的零用
    錢。」、「丙○○有作臨時工，薪水我不知道。」，是被告
    丙○○以扣案之四萬五千元，係赴日本旅遊之費用置辯，尚
    非無據云云。查，金錢本係不特定之物，並非可完全認定何
    筆金錢必係用在何用途，且被告丙○○雖有前往日本旅遊之
    事實，其出團日期係在九十五年六月十二日，惟被告丙○○
    既係欲前往日本旅遊，行前必係將臺幣結匯成日幣以方便使
    用，是辯護人執此為辯，同亦無從為被告二人有利之認定。
    另被告丙○○之選任辯護人仍為被告丙○○主張辯護略稱：
    被告丙○○之所謂自白，並非出於自由意志等語，惟此部分
    本院已於上揭有關證據能力部分詳為交待，爰不予重覆論敘
    。
四、按行為後法律雖有修正，但其內容僅係形式上做文字之修正
    ，或僅係將法理明文化，或僅係易動法條項次時，因未涉及
    犯罪構成要件或處罰內容之變更，自非屬法律之變更，而無
    依刑法第二條第一項之規定予以比較新舊法之必要，惟修正
    後之內容如客觀上已涉及犯罪構成要件或處罰內容等實質上
    變更時，即屬法律之變更，而應依刑法第二條第一項之規定
    比較新舊法。查：公職人員選舉罷免法業已於九十六年十一
    月六日經立法院通過修正全文一百三十四條，並經總統於九
    十六年十一月七日以華總一義字第０九六００一五０五六一
    號令修正公布全文，而比較修正前公職人員選舉罷免法第九
    十條之一第一項、第二項之法條文字與法定本刑，與修正後
    同法第九十九條第一項、第二項並無二致，就此部分既僅為
    條次調整，自不生新舊法比較之問題，被告二人之行為，應
    逕適用裁判時之修正後公職人員選舉罷免法規定，併予敘明
    。
五、新舊法比較之說明：
    查被告二人行為後，我國刑法於九十四年二月二日修正公布
    ，九十五年七月一日施行（下稱新法；修正前刑法下稱舊法
    ）後，依最高法院九十五年度第八次刑事庭會議決議之決議
    內容，有關新舊法適用原則摘要如下：
  (一)新法第二條第一項之規定，係規範行為後法律變更所生新舊
    法律比較適用之準據法，於新法施行後，應適用新法第二條
    第一項之規定，為「從舊從輕」之比較。
  (二)基於罪刑法定原則及法律不溯及既往原則，行為之處罰，以
    行為時之法律有明文規定者為限，必行為時與行為後之法律
    均有處罰之規定，始有新法第二條第一項之適用。
  (三)比較時應就罪刑有關之共犯、未遂犯、想像競合犯、牽連犯
    、連續犯、結合犯，以及累犯加重、自首減輕暨其他法定加
    減原因（如身分加減）與加減例等一切情形，綜其全部罪刑
    之結果而為比較。
  (四)從刑附屬於主刑，除法律有特別規定者外，依主刑所適用之
    法律。
  至本案涉及法律變更之部分，比較如下：
（一）刑法第二條第一項規定：
      查被告二人行為後，刑法第二條第一項業已於九十四年二
      月二日修正公布，並自九十五年七月一日起施行。修正後
      刑法第二條第一項規定，已將新舊法律適用之「從新從輕
      」原則，改採「從舊從輕」原則，而此規定僅係規範行為
      後法律變更所生新舊法律比較適用之準據法，並非實體刑
      罰法律，自不生行為後法律變更之比較適用之問題，應逕
      行適用新法第二條第一項之規定，為「從舊從輕」之比較
      。
（二）刑法第四十一條第一項規定：
      查被告二人行為後，刑法第四十一條第一項前段業於九十
      四年二月二日修正公布，並於九十五年七月一日施行。修
      正前刑法第四十一條第一項前段規定：「犯最重本刑為五
      年以下有期徒刑以下之刑之罪，而受六個月以下有期徒刑
      或拘役之宣告，因身體、教育、職業、家庭之關係或其他
      正當事由，執行顯有困難者，得以一元以上三元以下（按
      指銀元）折算一日，易科罰金。」又被告行為時之易科罰
      金折算標準，修正刪除前前罰金罰鍰提高標準條例第二條
      前段規定，就其原定數額提高為一百倍折算一日，則本件
      被告二人行為時之易科罰金折算標準，應以銀元三百元折
      算一日，經折算為新臺幣後，應以新臺幣九百元折算為一
      日。惟修正後之刑法第四十一條第一項前段則規定：「犯
      最重本刑為五年以下有期徒刑以下之刑之罪，而受六個月
      以下有期徒刑或拘役之宣告者，得以新臺幣一千元、二千
      元或三千元折算一日，易科罰金。」比較修正前後之易科
      罰金折算標準，以九十五年七月一日修正公布施行前之規
      定，較有利於行為人，則應依刑法第二條第一項前段，適
      用修正前刑法第四十一條第一項前段及修正刪除前罰金罰
      鍰提高標準條例第二條規定，定其折算標準。
（三）刑法第二十八條共同正犯之規定：
      刑法第二十八條共同正犯規定，亦有修正，分別適用新、
      舊法比較結果，刑法第二十八條原規定「二人以上共同『
      實施』犯罪之行為者，皆為共同正犯」，新法修正為「二
      人以上共同『實行』犯罪之行為者，皆為共同正犯」，即
      舊法之「實施」已修正為「實行」。原「實施」之概念，
      包含陰謀、預備、著手及實行等階段之行為，修正後僅共
      同實行犯罪行為始成立共同正犯。是新法共同正犯之範圍
      已有限縮，排除陰謀犯、預備犯之共同正犯。新舊法就共
      同正犯之範圍既因此而有變動，自屬犯罪後法律有變更，
      修正後刑法第二十八條之規定，將完全未參與犯罪行為實
      行之「陰謀共同正犯」及「預備共同正犯」刪除，雖限縮
      共同正犯之適用範圍，但無礙於實行共同正犯之存在。惟
      九十四年二月二日修正公布，九十五年七月一日施行之刑
      法第二十八條，排除陰謀犯、預備犯為共同正犯，其修法
      原理乃數人雖於陰謀、預備之階段有共同參與之行為，惟
      於著手實行犯罪構成要件行為前，即已脫離者，對犯罪結
      果如令負共同正犯刑責，實有悖於平等原則，且與一般國
      民感情有違，故確定在「實行」概念下之共同參與行為，
      始成立共同正犯。上開排除之「預備共同正犯」，係指法
      無處罰「預備犯」之情形而言，如法律已將預備階段獨立
      成罪者，其共同參與該犯罪構成要件之行為者，仍應論以
      該罪之共同正犯。預備犯「對於有投票權之人，行求期約
      或交付賄賂或其他不正利益，而約其不行使投票權，或為
      一定之行使」之罪者，公職人員選舉罷免法第九十九條第
      一項、第二項（即修正前公職人員選舉罷免法第九十條之
      一第一項、第二項）定有處罰之明文規定，則共同實行該
      犯罪者，自仍應論以共同正犯（最高法院九十七年度臺上
      字第二四七號判決意旨參見）。再參酌以法律不得割裂適
      用之原則，自應適用修正前刑法第二十八條（最高法院九
      十七年度臺上字第九０六號判決意旨參見）。
（四）有關從刑（指沒收）部分：
      從刑附屬於主刑，除法律有特別規定者外，依主刑所適用
      之法律（此不涉及法律變更比較新舊法）。
六、按刑法上之預備犯，係以已否著手於犯罪行為之實行為判斷
    標準。所謂已著手於犯罪行為之實行，係指對於構成犯罪要
    件之行為，已開始實行者而言，若於著手此項要件行為以前
    之準備行動，係屬預備行為。又公職人員選舉罷免法第九十
    條之一（指修正前）處罰預備犯，其立法理由以：為徹底杜
    絕賄選，預備犯亦應處罰等情。又按共犯之成立，除共同實
    施犯罪行為者外，其就他人之行為負共犯之責者，以有意思
    聯絡為要件，若事前並未合謀，實施犯罪行為之際，又係出
    於行為者獨立之意思，即不負共犯之責。另按刑法第二十五
    條所謂已著手於犯罪行為之實行，係指對於構成犯罪要件之
    行為，已開始實行者而言，若於著手此項要件行為以前之準
    備行動，係屬預備行為，除法文有處罰預備犯之明文，應依
    法處罰外，不能遽以未遂犯罪論擬（最高法院三十年度上第
    六八四號判例意旨參見）。故核被告二人所為，均係犯九十
    六年十一月七日公布之修正後公職人員選舉罷免法第九十九
    條第二項之預備對於有投票權之人，交付賄賂，而約其投票
    權為一定之行使罪。公訴意旨認應依修正後公職人員選舉罷
    免法第九十九條第一項（即修正前公職人員選舉罷免法第九
    十條之一第一項）之對於有投票權之人，交付賄賂，而約其
    投票權為一定之行使罪處斷，尚有未洽，惟有關被告二人所
    犯預備對於有投票權之人，交付賄賂，而約其投票權為一定
    之行使罪部分。於起訴法條雖未論及，惟公訴人於起訴犯罪
    事實欄內業已記載明確，且同一犯罪之預備犯（按公職人員
    選舉罷免法之條文已將預備犯之處罰明文正犯化）與既遂犯
    ，僅屬行為階段上之區分，性質上並無不同，仍屬單純一罪
    之關係，此二型態之犯罪事實，自具有同一性，且為犯罪事
    實之一部減縮，尚無庸變更起訴法條（即依審判不可分原則
    ，其全部事實起訴者，受訴法院認為一部分犯罪不能證明，
    僅於判決理由內說明不另為無罪之諭知即可）。被告二人對
    上開預備對於有投票權之人，交付賄賂，而約其投票權為一
    定之行使之犯行，具有犯意之聯絡及行為之分擔，應依修正
    前刑法第二十八條之規定論以共同正犯（最高法院九十七年
    度臺上字第二四七號判決意旨參見）。另被告丙○○於偵查
    中檢察官訊問時坦承觸犯修正前公職人員選舉罷免法第九十
    條之一第二項之罪，業如前述，被告丙○○已符合修正前同
    法第九十條之一第五項減輕其刑之要件，應依九十六年十一
    月七日公布之修正後公職人員選舉罷免法第九十九條第五項
    之規定減輕其刑。雖被告丙○○於檢察官再次訊問時翻異前
    詞改供稱：「（乙○○到底有無拿五萬元給你？）沒有。（
    為何你剛才都承認他有拿錢給你？）因為我以為我說有，乙
    ○○會比較沒有罪。（為何有扣案的五萬元？）我兒子徐民
    晃他拿給我的。（為何不拿去銀行存？）想說要拿存款單才
    能存很麻煩。而且我要出國要用錢。（你要出國去哪裡？）
    日本。農田水利會幫我報的。（為何之前都說乙○○有拿錢
    給你？）我以為說有的話，就不會牽連到他。（乙○○有無
    拿五萬元給你？）沒有」，然此項規定，並無自白後否認犯
    罪即不適用之除外規定，是被告丙○○仍應依九十六年十一
    月七日公布之修正後公職人員選舉罷免法第九十九條第五項
    減輕其刑（最高法院八十九年度臺上字第一三四一號判決要
    旨參照）。爰審酌被告二人之平日素行尚屬良好（有臺灣高
    等法院被告前案紀錄表在卷可參）、犯罪之動機、目的或僅
    為使自己順利當選；或僅為所支持之人可順利當選、智識程
    度、犯罪之手段已妨害選舉投票之公正及公平、雖被告二人
    尚未著手為賄選之行為，然其預備賄選行為實敗壞社會良善
    選風，對國家民主政治之正常發展所生之危害程度，及犯罪
    後於原審及本院均矢口否認犯行態度非屬良好等一切情形，
    量處如主文第二、三項所示之刑。又按犯罪在中華民國九十
    六年四月二十四日以前者，除本條例另有規定外，依下列規
    定減刑：一、死刑減為無期徒刑。二、無期徒刑減為有期徒
    刑二十年。三、有期徒刑、拘役或罰金，減其刑期或金額二
    分之一。又犯最重本刑為五年以下有期徒刑以下之刑之罪，
    依本條例規定減為六月以下有期徒刑、拘役者，應於為減刑
    裁判時，併諭知易科罰金折算之標準。此中華民國九十六年
    罪犯減刑條例第二條第一項、第九條分別定有明文。查被告
    二人為本件犯罪時間係在九十六年四月二十四日以前，所犯
    修正後公職人員選舉罷免法第九十九條第二項（即修正前公
    職人員選舉罷免法第九十條之一第二項之罪），其宣告刑期
    未逾有期徒刑一年六月，合於中華民國九十六年罪犯減刑條
    例規定之減刑條件，應依該條例第二條第一項第三款、第七
    條規定減其宣告刑二分之一，故各減處為有期徒刑五月、四
    月，並均諭知易科罰金之折算標準。再查褫奪公權依我國刑
    法規定，為從刑之一種，附屬於主刑，不生比較輕重問題（
    最高法院七十九年度第三次刑事庭會議決議參照）。按宣告
    一年以上有期徒刑，依犯罪之性質認為有褫奪公權之必要者
    ，宣告褫奪公權一年以上十年以下，刑法第三十七條第二項
    定有明文。又犯公職人員選舉罷免法第五章之罪或刑法分則
    第六章之妨害投票罪，宣告有期徒刑以上之刑者，並宣告褫
    奪公權，修正後公職人員選舉罷免法第一百十三條第三項（
    即修正前公職人員選舉罷免法第九十八條第三項，此部分被
    告二人行為後，業於九十六年十一月七日公布修正變更條項
    ，惟無有利不利之情形，逕適用裁判時法）定有明文。而此
    項褫奪公權之宣告，寓有強制性，為刑法第三十七條第二項
    之特別規定，不受宣告一年（舊法為六月）以上有期徒刑之
    限制，法院自應優先適用（最高法院八十一年度臺非字第二
    四六號判決意旨參照。惟宣告褫奪公權之期間仍為一年以上
    十年以下）。查被告二人係犯修正後公職人員選舉罷免法第
    九十九條第二項之預備對於有投票權之人，交付賄賂，而約
    其投票權為一定之行使罪，應均併予宣告褫奪公權二年，另
    依中華民國九十六年罪犯減刑條例應減刑之罪，經宣告褫奪
    公權逾一年者，其褫奪公權，比照主刑減刑標準定之，其期
    間不得少於一年，中華民國九十六年罪犯減刑條例第十四條
    定有明文，因本件被告二人所宣告之褫奪公權均為二年，故
    依中華民國九十六年罪犯減刑條例第十四條之規定，均應各
    減為褫奪公權一年，附予敘明。
七、按公職人員選舉罷免法第九十九條第三項（即修正前公職人
    員選舉罷免法第九十條之一第三項）固規定預備或用以行求
    期約或交付之賄賂，不問屬於犯人與否，沒收之。但如其賄
    賂已交付與有投票權之人收受，因收受者係犯刑法第一百四
    十三條第一項之投票受賄罪，其所收受之賄賂應依同法條第
    二項之規定沒收之，如全部或一部不能沒收時，追徵其價額
    。故犯投票行賄罪者，其已交付之賄賂自應依刑法第一百四
    十三條第二項之規定，於其對向共犯所犯投票受賄罪之從刑
    宣告沒收、追徵，不得再依上開規定沒收（最高法院九十四
    年度臺上字第一九三四號刑事判決可資參照）。且依從刑附
    屬主刑之原則，就相關沒收之諭知，亦循公職人員選舉罷免
    法第九十九條第三項（即修正前之公職人員選舉罷免法第九
    十條之一第三項）規定為之。又按公職人員選舉罷免法第九
    十九條第三項規定：預備或用以行求期約或交付之賄賂，不
    問屬於犯人與否，沒收之，係刑法第三十八條第一項第二款
    、第三項但書之特別規定，採義務沒收主義，倘該應沒收之
    賄賂物係屬金錢時，因金錢為代替物，重在兌換價值，而不
    在原物，自難拘泥於一般沒收原物之理論，故不以當場搜獲
    扣押或仍由犯人持有、管理、支配原物為限，苟經確認其為
    上開預備或用以行求、期約或交付之金錢賄款時，均應適用
    上揭規定宣告沒收（最高法院八十七年度台上字第四二一０
    號、八十五年度台上字第五六三五號判決意旨參照）。查：
    本件被告乙○○交付被告丙○○五萬元供預備賄選之用，雖
    另案被告徐賴次娘事後知悉被告乙○○曾來拜託其夫，又突
    然發現家中有被告乙○○之宣傳單及可能預備供賄選之現金
    ，竟在事先未告知乙○○、丙○○二人之情況下，自行起意
    進行買票，並已交付現金一千五百元賄賂（未扣案，惟屬已
    交付之賄賂，依上開說明，應依刑法第一百四十三條第二項
    之規定，於其對向共犯所犯投票受賄罪之從刑宣告沒收或追
    徵，不得依修正前公職人員選舉罷免法第九十條之一第三項
    宣告沒收，附此敘明）予許惠如，且經許惠如予以受領，揆
    諸上開說明，應由許惠如所犯之投票受賄罪案件中予宣告沒
    收或處分，尚無庸於本件宣告沒收。至另案扣案之現金一千
    元，係另案被告徐賴次娘向Ａ１行賄所用之金錢，又Ａ１並
    無收受賄賂之意，是自應回歸依公職人員選舉罷免法第九十
    九條第三項之規定於本案宣告沒收之，是被告乙○○、丙○
    ○就此部分原準備賄賂之款項四萬八千五百元（不包括許惠
    如之一千五百元）係屬預備供賄賂用，此部分雖僅查扣四萬
    五千元而未完全（指三千五百元）扣案，惟依前開判決意旨
    ，被告二人預備交付之賄賂，不問有無當場搜獲扣押，均應
    依法宣告沒收，是就此部分四萬八千五百元，仍應依公職人
    員選舉罷免法第九十九條第三項規定宣告沒收，且共同正犯
    犯預備投票行賄罪，其預備用以交付之賄賂為現金時，因共
    同正犯應就全部罪結果負其責任，而合併計算預備用以交付
    之賄賂，且於沒收時，為避免執行時發生重複沒收之情形，
    故於各共同正犯之間係採連帶沒收主義，於裁判時應諭知被
    告共同預備用以交付之賄賂應與其他共同正犯連帶沒收之。
    至扣案九房村村長候選人乙○○之宣傳單共計一百零六張及
    九房村第六鄰選舉人名冊一冊，均係在被告丙○○住處查扣
    ，應可認定分別係被告乙○○、丙○○所有，供其等參考行
    賄目標所用，均係供犯前開公職人員選舉罷免法第九十九條
    第二項之罪所用之物品，應依修正前刑法第三十八條第一項
    第二款之規定，宣告沒收。另在被告丙○○住處查扣之包有
    現金五千元之紅包一只，因被告丙○○供稱是親戚結婚預備
    贈送之禮金，且被告乙○○交付之五萬元現金既經另案共犯
    徐賴次娘交付證人許惠如及Ａ１共計二千五百元，則該五千
    元自無可能涵蓋在內，是此部分現金無積極證據證明係被告
    乙○○交付之賄賂，不併予宣告沒收。另扣案內容載有「乙
    ○○：１、林何梅玉：１、……林河本：３」等字樣之「第
    ６鄰負責人丙○○」之十行紙一張（扣押物品清單上之品名
    為「第６鄰人員清單」），因其上載有被告乙○○及丙○○
    二人之姓名，如係賄選清單應無可能有被告二人名列其上，
    顯見該紙應與本件賄選案無關；又扣案第一鄰及第六鄰住戶
    名冊三冊，經原審檢附該三冊名單函詢據臺灣省臺中農田水
    利會是否為該水利會所製作並提供予被告丙○○乙情，據該
    水利會以九十六年五月十五日中水管字第０九六０四０一一
    六六號函覆稱：「一本會確於九十五年間於臺中縣石岡鄉九
    房村施設農田灌排溝渠，同時因施工需要請本會水利小組長
    丙○○君協助取得鄰地新長庚段一三一地號及新廣興段四八
    一地號兩地主之工程用地使用同意書。二本會區域內溝渠施
    設都是由相關水利會會員提議並會同水利小組長及本會工作
    站人員勘查後依實際情形需要而施設，若因施工需要使用鄰
    近私人土地，則皆請本會相關水利小組長協助取得工程用地
    使用同意書。三所附之名冊係為本會會員名冊，是由本會八
    寶圳幹線第三水利小組長丙○○君至本會八寶工作站索取，
    給予作為其在石岡鄉九房村服務會員對水利業務需要之對象
    確認」等文（見原審卷第四五頁），核與被告丙○○於九十
    六年四月十二日原審準備程序時辯稱：該三冊名冊是鄉民要
    爭取施作水溝，伊才去水利會八寶工作站拿名冊爭取大家的
    同意等語相符。足認該三冊名冊尚乏證據可資認定與本案犯
    罪有關，自難遽認係屬賄選買票所用之物，且上開物品均非
    屬違禁物品，均不為沒收之諭知，附此敘明。
八、公訴意旨另略以：被告乙○○、丙○○及徐賴次娘均明知對
    於有投票權之人，不得行求、期約或交付賄賂，而約定其投
    票權為一定之行使。詎乙○○為圖順利當選，竟與丙○○、
    徐賴次娘共同基於反覆對上開選區內有投票權人，行求、期
    約、交付賄賂，而約有投票權人，於村長選舉投票日即九十
    五年六月十日投票時，為一定行使圈選候選人乙○○之犯意
    聯絡，由被告乙○○於九十五年六月六日上午十一時許，前
    往被告丙○○位於臺中縣石岡鄉○○村○○路八五０號住處
    ，交付賄款五萬元予被告丙○○，並囑咐以每票五百元之代
    價，向村內熟識之有投票權人買票尋求支持，被告丙○○收
    下五萬元後，即將上情轉告其妻徐賴次娘，徐賴次娘為使被
    告乙○○當選於：(一)、九十五年六月七日下午三時許，前往
    許惠如位於臺中縣石岡鄉○○村○○路九房巷二十四號住處
    ，交付現金賄賂一千五百元予許惠如，並向許惠如請託其戶
    內連同許惠如共有投票權人三人，於九十五年六月十日投票
    時圈選登記第二號候選人乙○○，許惠如明知係賄選之對價
    仍予收受，而約定為投票權一定之行使。(二)、徐賴次娘復於
    九十五年六月七日晚上八時許，前往Ａ１（該戶連同Ａ１有
    二名投票權人）住處，交付現金賄賂一千元予Ａ１，並向Ａ
    １請託其戶內二名有投票權人，於九十五年六月十日投票時
    圈選登記第二號候選人乙○○，而約定為投票權一定之行使
    。因認被告二人此部分亦與徐賴次娘共同涉犯有九十六年十
    一月七日公布之修正後公職人員選舉罷免法第九十九條第一
    項（即修正前公職人員選舉罷免法第九十條之一第一項）對
    於有投票權之人，交付賄賂，而約其投票權為一定之行使罪
    云云。按犯罪事實應依證據認定之，無證據不得認定犯罪事
    實；又不能證明被告犯罪者，應諭知無罪之判決，刑事訴訟
    法第一百五十四條第二項、第三百零一條第一項分別定有明
    文。次按事實之認定，應憑證據，所謂證據，須適於為被告
    犯罪事實之證明者，始得採為斷罪資料，如未能發現相當證
    據，或證據不足以證明，自不能以推測或擬制之方法以為裁
    判基礎；又認定不利於被告之事實，須依積極證據，苟積極
    證據不足為不利於被告事實之認定時，即應為有利於被告之
    認定，更不必有何有利之證據，最高法院五十三年臺上字第
    二七五０號、三十年上字第八一六號、四十年臺上字第八六
    號分別著有判例可資參照。又認定犯罪事實應依證據，為刑
    事訴訟法所明定，故被告否認犯罪事實所持之辯解，縱屬不
    能成立，仍非有積極證據足以證明其犯罪行為，不能遽為有
    罪之認定，此最高法院三十年上字第一八三一號亦著有判例
    。末按被告事前共謀犯罪或參與預備犯罪之行為，但於即將
    開始實施犯罪行為尚未著手之際，因其他共犯反悔而拒絕被
    告參與實施犯罪之行為，縱其他人嗣後仍以其他態樣下手實
    施犯罪行為而發生犯罪之結果，惟被告於其他人即將開始實
    施犯罪行為尚未著手之際，既已無與之共同犯罪之意思，亦
    未參與實施犯罪之行為，除法律有處罰該罪之陰謀或預備犯
    之規定，應論以該罪之陰謀犯或預備犯外，尚不能遽依該罪
    之共同正犯論擬。訊據被告二人均矢口否認有請另案被告徐
    賴次娘為上揭賄選（指對許惠如及Ａ１）之行為，並均辯稱
    ：沒有賄選，也不知道徐賴次娘有賄選行為等語。經查，公
    訴人認被告二人此部分亦與徐賴次娘共同涉犯有九十六年十
    一月七日公布之修正後公職人員選舉罷免法第九十九條第一
    項（即修正前公職人員選舉罷免法第九十條之一第一項）對
    於有投票權之人，交付賄賂，而約其投票權為一定之行使罪
    嫌，無非係以被告丙○○之警詢自白及於九十五年六月八日
    偵查中之自白，證人許惠如、Ａ１、Ａ２、Ａ３之指證及有
    如上所示之扣案物品可資佐證，為其主要論據。惟查：本院
    就被告丙○○之警詢自白，業已認係無證據能力（詳見上述
    ），其餘被告二人與另案被告徐賴次娘間本院亦認，並未
    具有共同預備賄選及共同交付賄賂之賄選犯意聯絡與行為分
    擔（詳見上述）。復查無其他積極證據足以證明被告二人事
    先知情及有參與另案被告徐賴次娘向許惠如及Ａ１賄選之犯
    行，惟公訴人認被告二人此部分對於有投票權之人，交付賄
    賂，而約其投票權為一定之行使犯行與前開被告二人經本院
    判決有罪部分之預備賄選犯行間，具有單純一罪之關係，爰
    不另為無罪之諭知。
、撤銷原審判決之理由：
    原審法院以被告二人罪證明確，適用修正前公職人員選舉罷
    免法第九十條之一第一項、第三項、第九十八條第三項，予
    論罪科刑，固非無見。惟查：原審判決就被告二人上揭所
    為，未予詳查，逕認被告二人與另案被告徐賴次娘係共犯修
    正前公職人員選舉罷免法第九十條之一第一項之對於有投票
    權之人，交付賄賂，而約其投票權為一定之行使罪，尚有未
    合（詳見上述）。原審判決就扣案之九房村第六鄰選舉人
    名冊一冊，漏未在被告乙○○主文項下宣告沒收，且有未洽
    。原審判決就預備交付之賄賂認僅有四萬七千五百元，漏
    未計算Ａ１部分之一千元（扣於另案），同有可議。又原
    審未及適用新修正之公職人員選舉罷免法為論罪依據，亦有
    未洽。原審疏未注意被告丙○○於偵查中檢察官訊問時坦
    承觸犯修正前公職人員選舉罷免法第九十條之一第二項之罪
    ，被告丙○○已符合修正前同法第九十條之一第五項減輕其
    刑之要件，亦有可議。本件被告二人上訴意旨否認犯罪，其
    中就預備賄選部分，固無可採（詳見前述），然原審判既有
    上揭疏誤，且經被告二人提起上訴，即屬無可維持，自應由
    本院予以撤銷，另為適當之判決。
據上論斷，應依刑事訴訟法第三百六十九條第一項前段、第三百
六十四條、第二百九十九條第一項前段，九十六年十一月七日公
布修正公職人員選舉罷免法第九十九條第二項、第三項、第五項
、第一百十三條第三項，刑法第十一條、第二條第一項前段、修
正前第二十八條、第四十一條第一項前段、第三十七條第二項、
第三十八條第一項第二款，修正刪除前罰金罰鍰提高標準條例第
二條，現行法規所定貨幣單位折算新臺幣條例第二條，中華民國
九十六年罪犯減刑條例第二條第一項第三款、第七條、第九條、
第十四條，判決如主文。
本案經檢察官甲○○到庭執行職務。
中    華    民    國    97    年    10    月    7     日
            刑事第九庭    審判長法  官  江  德  千
                                法  官  賴  妙  雲
                                法  官  許  旭  聖
上列正本證明與原本無異。
被告不得上訴，檢察官得上訴。
如不服本判決應於收受送達後10日內向本院提出上訴書狀，其未
敘述上訴之理由者並得於提起上訴後10日內向本院補提理由書（
均須按他造當事人之人數附繕本）。
                                書記官  紀  美  鈺
中    華    民    國    97    年    10    月    9     日
附錄本案論罪科刑法條依據：
九十六年十一月七日公布修正後公職人員選舉罷免法第九十九條
：
對於有投票權之人，行求期約或交付賄賂或其他不正利益，而約
其不行使投票權或為一定之行使者，處三年以上十年以下有期徒
刑，得併科新臺幣一百萬元以上一千萬元以下罰金。
預備犯前項之罪者，處一年以下有期徒刑。
預備或用以行求期約或交付之賄賂，不問屬於犯人與否，沒收之
。
犯第一項或第二項之罪，於犯罪後六個月內自首者，減輕或免除
其刑；因而查獲候選人為正犯或共犯者，免除其刑。
犯第一項或第二項之罪，在偵查中自白者，減輕其刑；因而查獲
候選人為正犯或共犯者，減輕或免除其刑。


司法院資訊處製作；財團法人民間司法改革基金會備份。
